【裁判字號】    97,交聲,1720
【裁判日期】    970624
【裁判案由】    聲明異議
【裁判全文】
臺灣臺中地方法院交通事件裁定        97年度交聲字第1720號
原處分機關  交通部公路總局臺中區監理所豐原監理站
異  議  人
即受處分人  甲○○
上列受處分人因違反道路交通管理處罰條例案件，對於交通部公
路總局臺中區監理所豐原監理站民國九十七年五月二十九日所為
之處分（豐監稽違字第裁六三─ＨＣ0000000號裁決書）
聲明異議，本院裁定如下：
    主    文
原處分關於吊扣職業聯結車駕駛執照拾貳個月部分撤銷。
甲○○汽車駕駛人駕駛汽車，經測定酒精濃度超過規定標準，吊
扣普通小型車駕駛執照拾貳個月。
    理    由
一、原處分機關交通部公路總局臺中區監理所豐原監理站係以：
    受處分人甲○○於民國九十七年三月二十四日二十二時二十
    一分許，駕駛車牌號碼Ｙ三─六○七○號自用一般小客車，
    在臺中縣梧棲鎮○○路與中央一段路口，因汽車駕駛人酒精
    濃度超過規定標準（經酒精濃度檢測：○點八六ＭＧ／Ｌ）
    ，為臺中縣警察局清水分局安寧派出所員警當場舉發，並經
    該所依道路交通管理處罰條例第三十五條第一項第一款之規
    定，裁處受處分人吊扣職業聯結車駕駛執照十二個月（因本
    案酒駕另觸犯公共危險罪，經本院刑事簡易判決判處有期徒
    刑五月，依行政罰法第二十六條第一項規定，行政罰鍰部份
    免以裁處）。
二、受處分人甲○○聲明異議意旨略以：道路交通管理處罰條例
    第六十八條業經修法刪除，關於吊扣各級駕照之規定，伊因
    駕駛自用小客車之違規被吊扣職業聯結車駕照，為裁罰不當
    ，且有違行政程序法第七條，故請求撤銷原處分關於吊扣職
    業聯結車駕照一年之部分云云
三、按汽車駕駛人，駕駛汽車經測試檢定酒精濃度超過規定標準
    之情形者，處新臺幣一萬五千元以上六萬元以下罰鍰，並當
    場移置保管其車輛及吊扣其駕駛執照一年，道路交通管理處
    罰條例第三十五條第一項第一款定有明文。
四、經查：
(一)、九十四年十二月十四日修正前之道路交通管理處罰條例第六
    十八條固明定：「汽車駕駛人，因違反本條例及道路交通安
    全規則之規定，受吊扣或吊銷駕駛執照處分時，吊扣或吊銷
    其持有各級車類之駕駛執照」，惟此條文業經修正為：「汽
    車駕駛人，因違反本條例及道路交通安全規則之規定，受吊
    銷駕駛執照處分時，吊銷其持有各級車類之駕駛執照」，此
    一條文修正之原因乃係舊法將違法或違規駕駛人所持有各級
    車類之駕駛執照一併吊扣或吊銷失之過酷，影響人民工作及
    生活甚鉅，故依修正後道路交通管理處罰條例第六十八條之
    規定，受吊扣駕駛執照處分時，不再吊扣其持有各級車類之
    駕駛執照，僅於受吊銷駕駛執照處分時，始吊銷其持有各級
    車類之駕駛執照，而限縮原條文之適用範圍。申言之，如駕
    駛機車，而遇有吊扣其駕駛執照之違規，僅吊扣其機車駕駛
    執照，駕駛自用小客車遇有吊扣其駕駛執照之違規，僅吊扣
    其自用小客車駕駛執照，不得擴張解釋，再將各級車類之駕
    駛執照一併吊扣，而前開新修正條文，經總統於九十四年十
    二月十四日以華總一義字第○九四○○一九九三二一號令修
    正公布，並經行政院於九十五年二月二十七日以院臺交字第
    ○九五○○八二八九八號令發布定九十五年三月一日起施行
    。本件異議人於九十七年三月二十四日違規時，上開新修正
    之道路管理處罰條例第六十八條業已生效施行，自應適用修
    正後之規定。
(二)、受處分人甲○○於九十七年三月二十四日二十二時二十一分
    許，駕駛車牌號碼Ｙ三─六○七○號自用一般小客車，在臺
    中縣梧棲鎮○○路與中央一段路口，因汽車駕駛人酒精濃度
    超過規定標準（經酒精濃度檢測：○點八六ＭＧ／Ｌ），為
    臺中縣警察局清水分局安寧派出所員警當場舉發等情，有臺
    中縣警察局中縣警交字第ＨＣ0000000號舉發違反道
    路交通管理事件通知單、交通部公路總局臺中區監理所豐原
    監理站違反道路交通管理事件裁決書各一份在卷可稽，復為
    受處分人所不爭執，堪可認定。又受處分人為本件違規行為
    時，係駕駛自用一般小客車，揆諸前開說明，其依法所受之
    處分應為吊扣其自用一般小客貨車駕駛執照，自不得於受處
    分人駕駛自用一般小客車有違反道路交通管理處罰條例第三
    十五條第一項第一款規定之違規行為，進而吊扣受處分人其
    他各級駕駛執照，故受處分人此部分異議理由，自屬可採。
五、綜上所述，本件受處分人持有職業聯結車駕駛執照駕駛自用
    一般小客車時，酒精濃度超過規定標準之違規行為，事證明
    確，足堪認定。原處分機關認定應依道路交通管理處罰條例
    第三十五條第一項第一款裁處受處分人吊扣職業聯結車駕駛
    執照十二個月之裁罰，與現行道路交通管理處罰條例第六十
    八條規定不合，尚不得吊扣其現尚有效之職業聯結車駕駛執
    照。本件受處分人前開所辯，尚非全然無據，原處分機關未
    審酌及此，逕為裁罰，即難認為允當，從而，本件異議為有
    理由，爰撤銷原處分關於「吊扣職業聯結車駕駛執照十二個
    月」之處分，並就該撤銷部分改諭知如主文第二項所示之處
    罰。至於公路機關因汽車駕駛人取得高一級車類之駕駛資格
    者，應換發駕駛執照，並准其駕駛較低級車類之車輛，而已
    領有職業聯結車駕駛執照者，得駕駛大客車、大貨車、小型
    車、輕型機器腳踏車的規定，而於實務上僅逐級核給汽車駕
    駛執照一張，致持有職業聯結車駕駛執照者，因駕駛普通小
    型車（自用一般小客貨車）違規，而須吊扣普通小型車駕駛
    執照時，產生技術層面之困難，惟行政機關本應時時因應法
    令之變更，而精進其行政執行成效，斷不得因技術層面之困
    難，而置相關法令於不顧，甚或逾越比例原則，是技術層面
    的問題，要難據為原處分並無不當之理由。
六、據上論斷，應依道路交通管理處罰條例第八十七條第二項、
    道路交通案件處理辦法第二十條，裁定如主文。
中    華    民    國    97    年    6     月    24    日
                      交通法庭  法  官  劉逸成
上正本證明與原本無異。
如不服本裁定，應於送達後五日內，向本院提出抗告狀。
                                書記官  陳青瑜
中    華    民    國    97    年    6     月    24    日


司法院資訊處製作；財團法人民間司法改革基金會備份。
